臺灣高等法院高雄分院刑事判決　　　　96年度上訴字第2146號
上　訴　人
即　被　告　甲○○
上列上訴人因違反毒品危害防制條例案件，不服臺灣屏東地方法
院96年度訴字第825 號中華民國96年8月27日第一審判決（起訴
案號：臺灣屏東地方法院檢察署96年度毒偵字第1179號），提起
上訴，本院依簡式審判程序判決如下：
    主  文
原判決撤銷。
甲○○施用第一級毒品，累犯，處有期徒刑壹年，減為有期徒刑
陸月，如易科罰金，以新臺幣壹仟元折算壹日。
    事  實
一、甲○○曾於民國89年間，因違反毒品危害防制條例之施用第
    一、二級毒品案件，經本院以91年度上訴字第792 號案件，
    分別判處有期徒刑1 年、8 月，並定其應執行之刑為有期徒
    刑1 年4 月確定；又於85年間，因傷害案件，經本院以89年
    度上訴字第1723號案件，判處有期徒刑6 月確定，二案經接
    續執行，嗣於93年11月2 日縮刑期滿執行完畢。又因上開89
    年間之施用毒品案件，除經起訴外，另經臺灣屏東地方法院
    以90年度毒聲字第409 號裁定送強制戒治，於92年2 月23日
    期滿執行完畢釋放而接續執行上開有期徒刑。詎仍不知悛悔
    ，又基於施用第一級毒品海洛因之犯意，於96年3 月17日20
    時許，在屏東縣潮州鎮光春國中附近，以將第一級毒品海洛
    因摻入香菸內點燃吸食之方式，施用第一級毒品海洛因1 次
    。嗣於同年3 月18日21時30分許，在屏東縣潮州鎮○○路81
    巷之巷口，因另案通緝到案，而為警查獲上情。
二、案經屏東縣警察局潮州分局報告臺灣屏東地方法院檢察署檢
    察官偵查起訴。
    理  由
一、本件被告甲○○所犯係毒品危害防制條例第10條第1 項之施
    用第一級毒品罪，其係死刑、無期徒刑、最輕本刑為3 年以
    上有期徒刑以外之罪，被告於本院審理程序中就被訴事實為
    有罪之陳述，經告知被告簡式審判程序之旨，並聽取檢察官
    及被告之意見後，本院裁定進行簡式審判程序審理，合先敘
    明。
二、上揭事實，業據被告於原審及本院審理中坦承不諱，而被告
    為警查獲後經採尿送驗結果，確呈嗎啡陽性反應，有台灣檢
    驗科技股份有限公司濫用藥物尿液檢驗報告在卷可稽。又於
    89年間，因施用毒品案件，經法院裁定送強制戒治，於92年
    2 月23日執行完畢釋放，有卷附臺灣屏東地方法院檢察署全
    國刑案資料查註表、同署全國施用毒品案件紀錄表、臺灣高
    等法院被告前案紀錄表可參，則被告前曾犯施用毒品，且於
    強制戒治執行完畢釋放後，5 年內再犯本件施用毒品，事證
    應屬明確，應依法論科。
三、按海洛因係毒品危害防制條例所定之第一級毒品，不得非法
    施用，是核被告所為，係犯毒品危害防制條例第10條第1 項
    之施用第一級毒品罪。被告為施用毒品海洛因而持有毒品之
    低度行為，已為其施用之高度行為所吸收，不另論罪。再被
    告曾於89年間，因違反毒品危害防制條例之施用第一、二級
    毒品案件，經本院以91年度上訴字第792 號案件，分別判處
    有期徒刑1 年、8 月，並定其應執行之刑為有期徒刑1 年4
    月確定；又於85年間，因傷害案件，經本院以89年度上訴字
    第1723號案件，判處有期徒刑6 月確定，二案經接續執行，
    嗣於93年11月2 日縮刑期滿執行完畢，有臺灣屏東地方法院
    檢察署刑案資料查註紀錄表、臺灣高等法院被告前案紀錄表
    在卷可考，其於有期徒刑執行完畢5 年內故意再犯本件有期
    徒刑以上之罪，係屬累犯，應依刑法第47條第1 項規定加重
    其刑。
四、原審認被告上開犯罪事證明確，而予依法論科，固非無見；
    惟按，法官於有罪判決中，究應如何量處罪刑，固為實體法
    賦予審理法官裁量之刑罰權事項，法官行使此項裁量權，自
    得依據個案情節，參諸刑法第57條所定各款犯罪情狀之規定
    ，於該法定刑度範圍內，基於合義務性之裁量，量處被告罪
    刑，此量刑之裁量權，固屬於憲法所保障法官獨立審判之核
    心，惟法院行使此項裁量權，亦非得以任意或自由為之，仍
    應受一般法律原理原則之拘束，即仍須符合法律授權之目的
    、法律秩序之理念、國民法律感情及一般合法有效之慣例等
    規範，尤其應遵守比例原則及平等原則之意旨，否則即可能
    構成裁量濫用之違法。經查，原審判決係審酌被告歷經毒品
    戒斷之保安處分程序，復有毒品前科，仍未能徹底戒除毒癮
    ，足見其意志不堅，心存僥倖，施用毒品係戕害自身健康及
    犯後態度等一切情狀，而量處被告有期徒刑2 年，惟被告曾
    因自89年10月間起，至91年2 月23日止，因施用第一級毒品
    海洛因，平均每月施用1 次，而經本院以91年度上訴字第79
    2 號案件，認連續施用第一級毒品、累犯，而判處有期徒刑
    1 年確定，有該案判決書附卷可稽，被告本次雖再犯施用第
    一級毒品犯行，惟其犯行僅有一次，原審即量處有期徒刑2
    年，原審量刑除與被告前案之量刑差距甚大外，亦與其他相
    類似之案件量刑差距甚大，而原審又未說明本次加倍量刑之
    理由，因認原審量刑有違比例原則及平等原則之意旨，自非
    允當，容有未洽。被告以原審量刑過重為由，指摘原審判決
    不當而提起上訴，為有理由，應予撤銷改判。
五、審酌被告曾經施用毒品送強制戒治、判處罪刑後，又因施用
    毒品為警查獲，足見被告戒斷毒癮之意志不堅，惟其犯罪係
    自戕行為，犯後坦承犯行態度良好等，及其他一切情狀，爰
    量處有期徒刑1 年，以資懲儆。另96年6 月15日訂定之中華
    民國九十六年罪犯減刑條例，業於96年7 月4 日經總統公布
    ，於同年月16日施行，被告上開犯罪，係在96年4 月24日以
    前，所犯非屬該條例第3 條第1 項所列不予減刑之罪名，爰
    依同條例第2 條第1 項第3 款、第7 條規定減其刑期二分之
    一，併諭知易科罰金之折算標準，以示懲儆。
據上論結，應依刑事訴訟法第369 條第1 項前段、第364 條、第
273 條之1 第1 項、第299 條第1 項前段，毒品危害防制條例第
10條第1 項，刑法第11條前段、第47條第1 項、第41條第1 項前
段，中華民國96年罪犯減刑條例第2 條第1 項第3 款、第7 條、
第9條，判決如主文。
本案經檢察官李門騫到庭執行職務。
中　　華　　民　　國　　96　　年　　12　　月　　5 　　日
                  刑事第七庭  審判長法  官    莊飛宗
                                    法  官    孫啟強
                                    法  官    邱明弘
以上正本證明與原本無異。
如不服本判決應於收受本判決後10日內向本院提出上訴書狀，其
未敘述上訴理由者，並得於提起上訴後10日內向本院補提理由書
狀（均須按他造當事人之人數附繕本）「切勿逕送上級法院」。
中　　華　　民　　國　　96　　年　　12　　月　　5 　　日
                                    書記官    黃玉珠
附錄本案判決論罪科刑法條：
毒品危害防制條例第10條：
施用第一級毒品者，處6月以上5年以下有期徒刑。
